臺灣臺北地方法院刑事判決　　　　　　　 94年度自字第128號
自　訴　人　寅○○
　　　　　　甲○○
　　　　　　壬○○
　　　　　　戊○
　　　　　　天○○
　　　　　　卯○○
　　　　　　己○○
　　　　　　庚○○
　　　　　　丑○○
　　 　　　 癸○○
　　　　　　宙○○
　　　　　　子○○
　　　　　　乙○○
　　　　　　宇○○
　　　　　　午○○
　　　　　　亥○○
　　　　　　丁○○
　　　　　　辛○○
　　　　　　未○○
　　　　　　丙○
　　　　　　辰○○
　　　　　　玄○○
　　　　　　戌○○
　　　　　　地○○
　　　　 　 申○○
　　　　　　酉○○
共　　　同
自訴代理人　周欣嫻律師
被　　　告　巳○○
上列被告因詐欺等案件，經自訴人等提起自訴，被告於準備程序
就被訴事實為有罪之陳述，經告以簡式審判之旨，並聽取當事人
之意見後，經本院合議庭裁定行簡式審判程序，本院判決如下：
    主  文
巳○○連續行使偽造私文書，足以生損害於他人，處有期徒刑
年。
    事  實
一、巳○○自民國九十一年二月一日起在臺北縣新店市○○路○
    段二四九號之國家安全局電訊科技中心辦公室內召集：
  (一)九十一年二月一日至九十四年六月一日屆期，採外標制之互
    助會，每會會金新臺幣（下同）三萬元，會員連會首共計四
    十一人次；
  (二)九十一年十月一日至九十四年九月一日屆期，採外標制之互
    助會，每會會金二萬元，會員連會首共計三十六人次；
  (三)九十二年九月一日至九十四年八月一日屆期，採外標制之互
    助會，每會會金三萬元，會員連會首共計二十四人次；
    之三個民間互助會，詎巳○○自九十一年六月間起，因其資
    金週轉困難，竟基於行使偽造準私文書（標單）及意圖為自
    己不法所有之概括犯意，因每個互助會均在其前開辦公處所
    開標，巳○○即在主持每次互助會開標時，先在紙條上偽以
    填載未到場開標互助會會員編號之阿拉伯數字及願所出利息
    數額，因依臺灣民間互助會之習慣，如會員在開標時於空白
    紙條上書寫自己在互助會之會員編號及願出利息數額，已足
    以辨明該張紙條為特定之會員願以所書數字為標息金額參加
    競標之標單準私文書，是巳○○先在紙條上偽以填載互助會
    會員編號之阿拉伯數字及願所出利息數額，而偽造完成特定
    會員願以所書數字為標息金額參加競標之標單準私文書後，
    復持之向到場之會員行使表示為該未到場之會員託標，足以
    生損害於未到場，為其冒標者會員之參與競標之正確性，然
    後巳○○再向到場會員及其他會員施用詐術佯稱為其所冒標
    之會員得標，致使其他活會會員陷於錯誤，如數交付會款，
    前開三個互助會之冒標情形如下：
  (一)九十一年二月一日至九十四年六月一日屆期如附表一所示之
    互助會，先後連續冒用如附表一所示張興慧等未到場投標之
    十七人次會員編號阿拉伯數字名義，偽造完成以該等會員名
    義參與投標之標單準私文書後行使及佯稱得標，冒標所得金
    額一千四百六十四萬元。
  (二)九十一年十月一日至九十四年九月一日屆期如附表二所示之
    互助會，先後連續冒用如附表二所示珍妮等未到場投標之十
    五人次會員編號阿拉伯數字名義，偽造完成以該等會員名義
    參與投標之標單準私文書後行使及佯稱得標，冒標所得金額
    八百九十八萬元。
  (三)九十二年九月一日至九十四年八月一日屆期如附表三所示之
    互助會，先後連續冒用如附表三所示方太太等未到場投標之
    六人次會員編號阿拉伯數字名義，偽造完成以該等會員名義
    參與投標之標單準私文書後行使及佯稱得標，冒標所得金額
    三百零六萬元。
    巳○○以前述手法，先後冒標詐得共二千六百六十八萬元，
    嗣上開三個互助會於九十三年八月間停標後，方為會員發覺
    ，而知上情。
二、案經寅○○、甲○○、壬○○、戊○、天○○、卯○○、己
    ○○、庚○○、丑○○、癸○○、宙○○、子○○、乙○○
    、宇○○、午○○、亥○○、丁○○、辛○○、未○○、丙
    ○、辰○○、玄○○、戌○○、地○○、申○○及酉○○委
    由周欣嫻律師提起自訴。
    理  由
一、上揭事實一之部分，業經證人寅○○及子○○於本院九十四
    年九月六日審理時證述明確（本院當日審判筆錄參照），並
    有被告巳○○親筆之冒標互助會名單三份、互助會名單對照
    表三紙、高瑞琴（即被告）倒會債權人第一次會議紀錄、本
    院九十三年度促字第三八八四三號支付命令及自訴人子○○
    之合作金庫銀行活期儲蓄存款存摺影本各一份在卷可稽，而
    被告對於前開犯罪事實於本院九十四年九月六日審理時供承
    不諱（本院當日審判筆錄參照），是依(一)證人寅○○及子○
    ○等二人之證述及(二)卷附之冒標互助會名單、互助會名單對
    照表、會議紀錄及存摺影本等補強證據皆足資擔保被告於本
    院審理中所為上開任意性自白具有相當程度之真實性，得以
    確信被告前述自白之犯罪事實確屬真實，從而依刑事訴訟法
    第一百五十六條第一項及第二項之規定，本院自得依被告前
    述自白及各該補強證據認定被告確有為前述犯行，而被告並
    非如附表一至附表三所示被冒標會員本人，竟行使偽造各該
    會員名義之標單準私文書，自足以生被冒標會員參與競標之
    正確性，被告並有向到場會員及其他會員施用詐術佯稱為其
    所冒標之會員得標，致使其他活會會員陷於錯誤，而如數交
    付會款之行為，本件事證明確，被告之犯行堪以認定。
二、論罪科刑之法律適用：
  (一)按被告巳○○在紙條上偽以填載未到場開標互助會會員編號
    之阿拉伯數字及願所出利息數額，因依臺灣民間互助會之習
    慣，如會員在開標時於空白紙條上書寫自己在互助會之會員
    編號及願出利息數額，已足以辨明該張紙條為特定之會員願
    以所書數字為標息金額參加競標之標單準私文書，是被告在
    紙條上偽以填載互助會會員編號之阿拉伯數字及願所出利息
    數額而偽造完成特定會員願以所書數字為標息金額參加競標
    之標單準私文書後，復持之向到場之會員行使表示為該未到
    場之會員託標，足以生損害於未到場，為其冒標者會員之參
    與競標之正確性之行為，核係犯刑法二百十六條、第二百十
    條、第二百二十條第一項之行使偽造準私文書罪（最高法院
    八十七年度台上字第四八二號判決、八十七年度台非字第一
    二號判決、八十八年度台上字第五四一０號判決、八十九年
    度台上字第一三一九號判決、九十一年度台上字第五六八三
    號判決意旨參照，自訴人等於刑事自訴補充理由狀上漏未引
    用刑法第二百二十條第一項規定，應予補充更正）。又被告
    向到場會員及其他會員施用詐術佯稱為其所冒標之會員得標
    ，致使其他活會會員陷於錯誤，而如數交付會款之行為，則
    係犯刑法第三百三十九條第一項之詐欺取財罪。被告先後多
    次行使偽造準私文書、詐欺取財之行為，均時間緊密，且犯
    意概括，所犯構成要件均相同，各為連續犯，依刑法第五十
    六條規定，各以連續行使偽造準私文書、連續詐欺取財一罪
    論，並均加重其刑。被告於同次標會中同時詐取多名活會會
    員及「得標人」所犯之上開詐欺取財罪，係以一行為而觸犯
    數罪名，為想像競合犯，應依刑法第五十五條規定，從一詐
    欺取財罪處斷。被告所犯上開連續行使偽造準私文書罪、連
    續詐欺取財罪二罪間，俱為故意犯，且有方法結果之牽連犯
    關係，依刑法第五十五條規定，應從一重之刑法第五十六條
    、第二百十六條、第二百十條、第二百二十條第一項之連續
    行使偽造準私文書一罪處斷。被告連續偽造準私文書而後行
    使，該連續偽造準私文書之低度行為應為連續行使之高度行
    為所吸收，不另論罪（最高法院六十九年度台上字第六九五
    號判例參照）。
  (二)爰審酌被告之犯罪動機、犯罪手段、犯罪所得利益高達二千
    餘萬元、犯罪對被害人所生損害，以及其犯罪後，陸續賠償
    自訴人等所受之損害，有被告匯款資料在卷可稽，及其尚能
    坦承犯行、知所悔悟等一切情狀，爰量處如主文所示之刑。
  (三)被告所行使偽造之前述標單，業據被告於本院審理時供稱均
    已因丟棄而均滅失不存在等語（本院九十四年九月六日審判
    筆錄參照），是被告在上開標單上偽造之署押，既已因標單
    滅失而不存在，本院即無庸為沒收之宣告，應予說明。又被
    告於上開互助會會單上所虛列之會員均未實際繳納會金，故
    此部分亦不予計入被告詐欺所得之金額內，附此敘明。
據上論斷，應依刑事訴訟法第三百四十三條、第二百七十三條之
一第一項、第二百九十九條第一項前段，刑法第五十六條、第二
百十六條、第二百二十條第一項、第二百十條、第三百三十九條
第一項、第五十五條，罰金罰鍰提高標準條例第一條前段，判決
如主文。
中　　華　　民　　國　　94　　年　　9 　　月　　20　　日
　　　　　　　　　刑事第九庭    法　官　林怡秀
本件正本證明與原本無異。
如不服本判決，應於判決送達後十日內，向本院提出上訴狀。
　　　　　　　　　　　　　　　　書記官　林義盛
中　　華　　民　　國　　94　　年　　9 　　月　　20　　日
附錄本案論罪科刑法條全文：
中華民國刑法第二百十六條：
行使第二百十條至第二百十五條之文書者，依偽造、變造文書或
登載不實事項或使登載不實事項之規定處斷。
中華民國刑法第二百十條：
偽造、變造私文書，足以生損害於公眾或他人者，處五年以下有
期徒刑。
中華民國刑法第二百二十條：
在紙上或物品上之文字、符號、圖畫、照像，依習慣或特約，足
以為表示其用意之證明者，關於本章及本章以外各罪，以文書論
。
錄音、錄影或電磁紀錄，藉機器或電腦之處理所顯示之聲音、影
像或符號，足以為表示其用意之證明者，亦同。
稱電磁紀錄，指以電子、磁性或其他無法以人之知覺直接認識之
方式所製成之紀錄，而供電腦處理之用者。
中華民國刑法第三百三十九條：
意圖為自己或第三人不法之所有，以詐術使人將本人或第三人之
物交付者，處五年以下有期徒刑、拘役或科或併科一千元以下罰
金。
以前項方法得財產上不法之利益或使第三人得之者，亦同。
前二項之未遂犯罰之。
附表一：Ａ合會，九十一年二月一日至九十四年六月一日屆期，
        每月三萬元，含會首共四十一會之互助會（其中張興慧
        、何小姐及鄭小姐等三名係被告虛列之會員，故被告冒
        標金額之計算方式，係以實際參與互助會之會員人數扣
        除會首及實際得標之人數後，再乘以三萬元【即活會會
        員所應繳交之會款金額】計算之）。
  ┌───┬─────┬────┬────┬──────┐
  │會單會│遭冒標會員│冒標日期│投標金額│ 冒標金額   │
  │員編號│          │        │        │            │
  ├───┼─────┼────┼────┼──────┤
  │ 20   │ 張興慧   │91/06/05│ 7,500元│ 1,020,000元│
  ├───┼─────┼────┼────┼──────┤
  │ 03   │ 符祥榮   │91/07/05│ 7,600元│ 1,020,000元│
  ├───┼─────┼────┼────┼──────┤
  │ 04   │ 符祥榮   │91/11/05│ 8,000元│   930,000元│
  ├───┼─────┼────┼────┼──────┤
  │ 09   │ 李康     │92/02/05│ 7,600元│   870,000元│
  ├───┼─────┼────┼────┼──────┤
  │ 27   │ 天○○   │92/03/05│ 5,600元│   870,000元│
  ├───┼─────┼────┼────┼──────┤
  │ 10   │ 梁英     │92/05/05│ 6,500元│   840,000元│
  ├───┼─────┼────┼────┼──────┤
  │ 16   │ 偉中     │92/06/05│ 8,000元│   840,000元│
  ├───┼─────┼────┼────┼──────┤
  │ 17   │ 竹君     │92/07/05│ 8,500元│   840,000元│
  ├───┼─────┼────┼────┼──────┤
  │ 02   │ 李萍     │92/08/05│ 7,500元│   840,000元│
  ├───┼─────┼────┼────┼──────┤
  │ 14   │ 丑○○   │92/09/05│ 6,800元│   840,000元│
  ├───┼─────┼────┼────┼──────┤
  │ 13   │ 江麗文   │92/10/05│ 6,500元│   840,000元│
  ├───┼─────┼────┼────┼──────┤
  │ 05   │ 劉莉慧   │92/11/05│ 7,600元│   840,000元│
  ├───┼─────┼────┼────┼──────┤
  │ 28   │ 何小姐   │93/01/05│ 6,100元│   810,000元│
  ├───┼─────┼────┼────┼──────┤
  │ 11   │ 乙○○   │93/02/05│ 7,200元│   810,000元│
  ├───┼─────┼────┼────┼──────┤
  │ 12   │ 宇○○   │93/03/05│ 7,500元│   810,000元│
  ├───┼─────┼────┼────┼──────┤
  │ 21   │ 卯○○   │93/04/05│ 7,900元│   810,000元│
  ├───┼─────┼────┼────┼──────┤
  │ 22   │ 鄭小姐   │93/05/05│ 6,800元│   810,000元│
  ├───┴─────┴────┴────┴──────┤
  │合計冒標金額：14,640,000元                          │
  └──────────────────────────┘
附表二：Ｂ合會，九十一年十月一日至九十四年九月一日屆期，
        每月二萬元，含會首共三十六會之互助會（其中阿文、
        強強等二名係被告虛列之會員，故被告冒標金額之計算
        方式，係以實際參與互助會之會員人數扣除會首及實際
        得標之人數後，再乘以二萬元【即活會會員所應繳交之
        會款金額】計算之）。
  ┌───┬─────┬────┬────┬──────┐
  │會單會│遭冒標會員│冒標日期│投標金額│ 冒標金額   │
  │員編號│          │        │        │            │
  ├───┼─────┼────┼────┼──────┤
  │ 32   │ 珍妮     │91/11/05│ 3,100元│ 660,000元  │
  ├───┼─────┼────┼────┼──────┤
  │ 02   │ 秀岑     │91/12/05│ 2,800元│ 660,000元  │
  ├───┼─────┼────┼────┼──────┤
  │ 04   │ 美玲     │92/02/05│ 3,300元│ 640,000元  │
  ├───┼─────┼────┼────┼──────┤
  │ 06   │ 美屏     │92/04/05│ 3,300元│ 620,000元  │
  ├───┼─────┼────┼────┼──────┤
  │ 29   │ 阿文     │92/06/05│ 3,800元│ 600,000元  │
  ├───┼─────┼────┼────┼──────┤
  │ 30   │ 強強     │92/07/05│ 3,200元│ 600,000元  │
  ├───┼─────┼────┼────┼──────┤
  │ 10   │ 梁英     │92/08/05│ 3,200元│ 600,000元  │
  ├───┼─────┼────┼────┼──────┤
  │ 23   │ 秋燕     │92/10/05│ 2,700元│ 580,000元  │
  ├───┼─────┼────┼────┼──────┤
  │ 13   │ 文麗     │92/11/05│ 2,800元│ 580,000元  │
  ├───┼─────┼────┼────┼──────┤
  │ 11   │ 李康     │92/12/05│ 2,800元│ 580,000元  │
  ├───┼─────┼────┼────┼──────┤
  │ 24   │ 美鳳     │93/01/05│ 3,500元│ 580,000元  │
  ├───┼─────┼────┼────┼──────┤
  │ 03   │ 小萍     │93/02/05│ 3,200元│ 580,000元  │
  ├───┼─────┼────┼────┼──────┤
  │ 14   │ 竹君     │93/03/05│ 3,500元│ 580,000元  │
  ├───┼─────┼────┼────┼──────┤
  │ 17   │ 劉莉慧   │93/05/05│ 3,500元│ 560,000元  │
  ├───┼─────┼────┼────┼──────┤
  │ 18   │ 黃小華   │93/06/05│ 3,500元│ 560,000元  │
  ├───┴─────┴────┴────┴──────┤
  │合計冒標金額：8,980,000元                           │
  └──────────────────────────┘
附表三：Ｃ合會，九十二年九月一日至九十四年八月一日屆期，
        每月三萬元，含會首共二十四會之互助會（方太太、王
        白石、小玲、麗文、李萬吉及張啟隆等六名係被告虛列
        之會員，故被告冒標金額之計算方式，係以實際參與互
        助會之會員人數扣除會首及實際得標之人數後，再乘以
        三萬元【即活會會員所應繳交之會款金額】計算之）。
  ┌───┬─────┬────┬────┬──────┐
  │會單會│遭冒標會員│冒標日期│投標金額│冒 標 金 額 │
  │員編號│          │        │        │            │
  ├───┼─────┼────┼────┼──────┤
  │ 21   │ 方太太   │92/10/05│ 3,500元│ 510,000元  │
  ├───┼─────┼────┼────┼──────┤
  │ 22   │ 王白石   │92/11/05│ 3,600元│ 510,000元  │
  ├───┼─────┼────┼────┼──────┤
  │ 03   │ 小玲     │92/12/05│ 4,000元│ 510,000元  │
  ├───┼─────┼────┼────┼──────┤
  │ 17   │ 麗文     │93/01/05│ 4,200元│ 510,000元  │
  ├───┼─────┼────┼────┼──────┤
  │ 18   │ 李萬吉   │93/02/05│ 3,500元│ 510,000元  │
  ├───┼─────┼────┼────┼──────┤
  │ 19   │ 張啟隆   │93/03/05│ 4,000元│ 510,000元  │
  ├───┴─────┴────┴────┴──────┤
  │合計冒標金額：3,060,000元                           │
  └──────────────────────────┘
